臺灣臺北地方法院民事判決　　　　　　　　　　　　九十二年度簡上字第五００號
　　上　訴　人　乾茂盛國際有限公司
　　即反訴上訴人
　　即附帶被上訴人
　　法定代理人　甲○
　　訴訟代理人　謝曜焜律師
　　複代理人　　張香堯律師
　　被上訴人　　登富企業有限公司
　　即反訴被上訴人
　　即附帶上訴人
　　法定代理人　乙○○
　　訴訟代理人　丙○○
當事人間請求給付貨款事件，上訴人對於中華民國九十二年七月十六日本院臺北簡易
庭九十一年度北簡字第一四六三七號第一審判決提起上訴，附帶上訴人並提起附帶上
訴，本院於九十二年十二月二十五日言詞辯論終結，本院判決如下：
    主  文
原判決關於駁回上訴人後開第二項之訴之部分，及該部分假執行之聲請，暨命其負擔
訴訟費用之裁判廢棄。
右開廢棄部分，被上訴人應給付上訴人新台幣壹拾參萬陸仟貳佰貳拾肆元，及自民國
九十一年七月六日起至清償日止，按年息百分之五計算之利息。
原判決關於命上訴人給付被上訴人新台幣參萬伍仟柒佰陸拾捌元，及自民國九十年十
一月六日起至清償日止，按年息百分之五計算之利息部分，暨訴訟費用之裁判廢棄。
右開廢棄部分，被上訴人在第一審之反訴駁回。
附帶上訴駁回。
第一、二審訴訟費用由被上訴人負擔。
    事  實
甲、上訴人方面：
一、聲明：
（一）原判決不利於上訴人部分廢棄。
（二）被上訴人應給付上訴人新台幣（下同）十三萬六千二百二十四元，及自民國九
      十一年七月六日起至清償日止，按年息百分之五計算之利息。
（三）被上訴人在第一審之反訴駁回。
（四）附帶上訴駁回。
二、陳述：除與原審判決書所載者相同茲予引用外，補稱：
（一）縱認被上訴人係於九十年十一月八日前往訴外人李益得之工廠驗貨，但上訴人
      早於訴外人李益得於十月三十日完成系爭貨品時，即通知被上訴人前往訴外人
      李益得之工廠驗貨，其通知時間早在十一月五日前，乃被上訴人竟遲於十一月
      八日始前往訴外人李益得之工廠驗貨，並遲發出貨通知，是上訴人遲於訂單上
      所載之日期出貨，係因其驗貨遲延及遲發出貨通知所致，亦不可歸責於上訴人
      。另被上訴人於驗貨完畢後至十一月二十日發出貨通知止之長達十餘日之期間
      ，被上訴人與其客戶是否生有爭議，則非上訴人所能知悉，如被上訴人因而與
      外國客戶之交易出現爭議致必須遲延發出貨通知，而必須以空運之方式運貨者
      ，自不可歸責於上訴人。
（二）上訴人於原審所提之傳真文件上，其中「先空運，二０一六只（二十八箱貨）
      聖誕節急需貨，剩下海運先由Ｈｏｌｄ住，再等客人通知何時出貨」之文句，
      係被上訴人於十一月二十日傳真予上訴人，請上訴人暫緩運送；被上訴人又於
      次日利用同一張傳真紙，記載「戴小姐，由於近日經理不在公司，請將空運費
      由登富支出原因書面告知，明天呈去經理處理」，是兩者風馬牛不相及，乃原
      判決竟將二者混為一談，其認定事實顯然有誤。
（三）上訴人於否認被上訴人所提「與英國客戶住來電子郵件」、「商業發票」及「
      英國客戶所下之訂單」等文書之形式上及實質上之真正，則被上訴人自應依民
      事訴訟法第三百五十七條之規定舉證證明上開文書之真正，乃被上訴人遲未為
      之，顯見該文書之真正即非無疑。
三、證據：援用原審之立證方法。
乙、被上訴人方面：
一、聲明：
（一）上訴駁回。
（二）原判決不利於附帶上訴人之部分廢棄。
（三）前開廢棄部分，附帶被上訴人應給付附帶上訴人六萬六千八百七十八元，及自
      九十年十一月六日起至清償日止，按年息百分之五計算之利息。
二、陳述：除與原審判決書所載者相同茲予引用外，補稱：
（一）因自台灣高雄港海運貨物至英國ＢＲＩＳＴＯＬ港約需一個月之久，若以空運
      方式則僅需四天而已。是以，倘上訴人未能依約於同年十一月五日前（最遲於
      十一月八日船公司結關前）將系爭貨物交付予被上訴人所指定之船公司，則必
      然無法趕上該次船期，而勢必改採空運方式將貨物運交英國客戶，對英國客戶
      才有實益可言。易言之，被上訴人自無遲於九十年十一月八日才派員至冠鎰公
      司驗收系爭貨物之理，亦無故意置廉價海運於不顧，而竟遲於同年十一月二十
      日才通知上訴人改採昂貴空運方式等顯然不合常理且徒增困擾之情事。上訴人
      雖未於約定之日期前交貨（即遲延交貨），被上訴人仍認遲延後之給付仍有利
      益，而寬限上訴人，要難因此反於兩造契約之明文約定，而謂另為交貨期限之
      認定，即不得遽以被上訴人於前幾次交易曾寬限上訴人遲延給付之行為，而將
      上訴人之系爭遲延給付之行為錯解為「交易慣例」。
（二）本件系爭貨物係供英國客戶於十二月二十五日聖誕節前鋪貨銷售之用。今因上
      訴人遲延交付系爭貨物予被上訴人之故，而必須改採空運方式運送系爭貨物，
      對英國客戶才有利益可言。惟上訴人竟違約而明示拒絕給付在前之二千零一十
      六只及在後剩餘之三千零九十六只系爭貨物之空運費用，則倘以海運方式運送
      系爭貨物，即必逾十二月二十五日聖誕節，致英國客戶及被上訴人均顯無任何
      利益可言之事實，及因上訴人違約而拒絕給付系爭貨物之空運費用，致被上訴
      人及英國客戶均必定因此而增加空運費用等進貨成本之事實，是英國客戶取消
      無利益之剩餘訂單等節，乃眾所週知且無須舉證之經驗法則。
（三）「商業發票」除係證明系爭貨物之買賣價金之最直接有力之證明外，且為台灣
      出口、英國進口報關納稅，乃至於銀行押匯所必備之文件（我國亦係以「出口
      商業發票」作為向貿易商課徵所得稅之最主要依據），當有其強大之可信度，
      是上訴人自不得僅憑空否認其文書之真正，即可減損（否認）該「商業發票」
      之證據證明力。何況，附帶上訴人曾提出「英國客戶所下之訂單」，即可證明
      附帶上訴人出售系爭貨物予英國客戶之每只單價確為美金一點九三元。又英國
      客戶於本件交易所下之訂單亦為每只單價確為美金一點九三元。
三、證據：除援用原審之立證方法外，並提出訂單影本一份、出口報單影本一份為證
    。
    理  由
一、本件上訴人起訴主張：被上訴人於九十年十月十二日向上訴人訂購「高跟鞋來電
    顯示器」共五千一百十二只（下稱系爭貨物），每只單價四十四元，合計貨款共
    二十二萬四千九百二十八元，上訴人接單後即開始生產，於同年十一月二十日，
    被上訴人要求上訴人先交付其中二千零十六只予訴外人智傲國際貨運有限公司以
    空運交予其國外客戶，其餘貨物則俟被上訴人通知後再以海運方式處理，上訴人
    已依其指示如數交運，被上訴人並已付清該二千零十六只貨物之價款，而剩餘之
    三千零九十六只貨物，上訴人已生產完成隨時準備交貨，但迄未見被上訴人通知
    交貨，上訴人多次催請被上訴人儘速取貨，被上訴人均藉詞搪塞，爰提起本件訴
    訟，請求被上訴人給付上訴人系爭三千零九十六只貨物之貨款十三萬六千二百二
    十四元及法定遲延利息等語。另就反訴部分辯稱上訴人並無給付遲延情事，亦不
    知悉被上訴人欲利用何時之船期運送，或系爭貨物係為供被上訴人英國客戶聖誕
    節舖貨銷貨之用，被上訴人受領系爭貨物仍有利益等語。
二、被上訴人就本訴部分辯稱：兩造訂單明定上訴人應於九十年十一月五日前，將全
    部共五千一百十二只之系爭貨物交付被上訴人，惟竟因可歸責於上訴人之事由而
    遲延給付，被上訴人為維護辛苦建立之國際商譽，經與英國客戶交涉後，經其指
    示而同意被上訴人給付已完成之二千零十六只貨物，於付清貨款後旋以空運方式
    運送該批貨物，以趕赴交貨予英國客戶供聖誕節前舖貨銷售之用，而因上訴人除
    拒絕依約負擔空運費用外，並表示如要求負擔空運費用即拒絕出貨，其餘三千零
    九十六只系爭貨物如以海運方式運送顯然無法趕赴被上訴人對英國客戶之交貨時
    效，被上訴人已遭英國客戶於九十年十一月十九日取消訂單，該部分遲延之給付
    對被上訴人並無任何利益，被上訴人依法自得拒絕上訴人之給付等語。就反訴部
    分，則起訴主張上訴人未依約於九十年十一月五日交付系爭貨物，致被上訴人無
    法趕上同月八日之船期，被上訴人已依英國客戶要求將系爭貨物其中二千零十六
    只採空運方式運送，上訴人應依兩造訂單約定，給付空運與海運運費之價差，即
    空運費用四萬零二百六十八元（英磅七三二‧一五元）扣除海運費用後為三萬五
    千七百六十八元；又被上訴人就已遭英國客戶取消訂單之系爭貨物其餘三千零九
    十六只部分，係以每只單價四十四元向上訴人訂購，再以每只單價六十五點六元
    （即美金一點九三元）轉售予英國客戶，每只可賺取差價利潤二一點六元，三千
    零九十六只貨物之差價利潤共計為六萬六千八百七十四元，上訴人應依民法第二
    百三十二條規定，賠償該部分因不履行而生之損害，爰提起反訴，請求上訴人給
    付空運及海運運費價差及轉賣之差價利潤，合計為十萬二千六百四十二元及法定
    利息等語。
三、上訴人起訴主張被上訴人於九十年十月十二日向上訴人訂購系爭貨物共計五千一
    百十二只，每只單價四十四元，合計貨款為二十二萬四千九百二十八元，上訴人
    於同年十一月二十二日接獲被上訴人之出貨單後交付其中二千零十六只予貨運公
    司，以空運方式運送給被上訴人之外國客戶，嗣被上訴人已付清該二千零十六只
    貨物之貨款，就剩餘之三千零九十六只貨物部分，上訴人迄未接獲被上訴人之出
    貨通知，尚未出貨，被上訴人亦尚未給付貨款等情，業據上訴人提出訂購單、出
    貨單等件為證，且為被上訴人所不爭執，上訴人主張之此部分事實，堪信為真實
    。本件兩造爭執之點厥為：上訴人是否有給付遲延情事？被上訴人得否拒絕上訴
    人之給付？爰論述如下：
（一）觀諸兩造間之訂單明載「SHIPMENT FROM：TAIWAN R.O.C；TO：BRSITOL U.K.
      ；ON：5/11/01」、「請準時交貨」、「急件」、「注意事項：１、請準時交
      貨，逾期出貨，廠方需負擔空運費用」等語，已明文約定系爭貨物係急件，上
      訴人之交貨期限應為九十年十一月五日，雖上訴人主張依據兩造間交易慣例，
      就先前之九筆交易，被上訴人發出出貨單之日期及出貨單上所載應出貨日期，
      多有晚於訂單約定日期情形，故交貨日期應以被上訴人發出之出貨單所載出貨
      日期為準，而本件被上訴人係於九十年十一月二十二日始發出出貨單，並載明
      於次日交貨，自應以該日為交貨日期云云，惟查出貨單僅係被上訴人通知上訴
      人應將貨物實際交付運送之日期，兩造間之訂單既明定交貨日期為十一月五日
      ，被上訴人自應於該日前即將貨物製造完成，處於隨時可交付運送之狀態，而
      如有上訴人於該日前未及完成，被上訴人仍發出出貨單情形，亦僅屬被上訴人
      認遲延後之給付對其仍有利益之寬限行為，要難因之反於兩造契約明文約定而
      另為交貨期限之認定，本件上訴人之交貨期限應為九十年十一月五日無疑。
（二）又上訴人主張縱以訂單上之交貨日期九十年十一月五日為據，上訴人亦早於該
      日期前即將系爭貨物製造完成，且由被上訴人驗收無誤，而退步言之，縱如被
      上訴人所稱係於九十年十一月八日始驗貨，但上訴人於九十年十一月五日前即
      通知被上訴人驗貨，係被上訴人遲至同月八日方前往工廠驗貨，並遲發出貨通
      知，則上訴人縱有遲於訂單日期交貨情形，亦屬不可歸責於上訴人云云。查依
      兩造間交易慣例，貨物出貨前應先經被上訴人驗收貨物後，再由被上訴人以電
      話或書面指示上訴人將貨物交付運送之事實，為兩造所不爭執，上訴人果若於
      九十年十一月五日訂單約定交貨日，或同月八日驗貨日前即將系爭貨物完成並
      經被上訴人驗收完畢，惟被上訴人竟不發出貨單，寧捨廉價海運方式不為，遲
      至同年十一月二十日才通知上訴人改採昂貴空運方式運送，顯然不合常理；另
      上訴人提出卷附兩造於九十年十一月二十日往來之傳真文件，主張其上記載「
      先空運二、０一六只，剩下海運先Hold住，再等客人通知何時出貨」，顯見被
      上訴人就剩餘之貨品仍係以「海運」處理，且斯時其客戶尚未通知何時交貨，
      可見根本無所謂遲延交貨之問題云云，然觀諸前揭信函，係被上訴人與英國客
      戶間何時交貨之問題，與上訴人是否遲延給付無涉，本件上訴人之交貨期限為
      九十年十一月五日，惟上訴人逾該期限仍未完成系爭貨物，且至九十年十一月
      二十二日始交貨，其有遲延給付之情形甚明。
（三）被上訴人雖辯稱就系爭貨物係趕赴聖誕節舖貨銷售之用，且其餘三千零九十六
      只部分，因上訴人仍拒絕負擔空運費用，甚且表示如要求負擔空運費用即拒絕
      出貨，而如以海運方式運送又顯然無法趕赴交貨時效，被上訴人已遭英國客戶
      取消訂單，該遲延給付對被上訴人並無任何利益等語，並提出被上訴人與其英
      國客戶Kleeneze Europe Limited公司間往來之電子郵件為證，惟上訴人否認
      其知悉系爭貨物係趕赴聖誕節舖貨銷售之用，被上訴人並未就此舉證以實其說
      ，且由兩造之訂單亦看不出系爭貨物係趕赴聖誕節舖貨銷售之用，故被上訴人
      辯稱上訴人知悉系爭貨物係趕赴聖誕節舖貨銷售之用等語，並不可採，被上訴
      人復辯稱其餘三千零九十六只貨物已遭英國客戶取消訂單等語，惟為上訴人所
      否認，被上訴人雖提出與英國客戶間之往來電子郵件為證，惟上訴人否認該等
      文件之真實性，被上訴人復未進一步舉證證明該文件之真實性，是被上訴人辯
      稱其餘三千零九十六只貨物已遭英國客戶取消訂單，該遲延給付對被上訴人已
      無利益等語，亦不可採。
（四）綜上，上訴人雖遲延給付系爭貨物，惟被上訴人並未能證明其餘三千零九十六
      只貨物之給付對其並無利益，其給絕支付貨款，並無理由，故上訴人請求被上
      訴人給付該部分之貨款十三萬六千二百二十四元，為有理由。
四、被上訴人反訴主張上訴人就系爭貨物確有給付遲延，且被上訴人已遭其英國客戶
    就系爭二千零十六只貨物之空運費四萬零二百六十八元（英磅七三二‧一五元）
    扣款，故請求空運費用與海運費用之價差三萬五千七百六十八元等語，惟上訴人
    否認被上訴人有遭英國客戶扣款之事實，被上訴人固提出與英國客戶之往來電子
    郵件為證，然上訴人否認上開文書之真正，被上訴人亦未再提出其他證據以證明
    其真正，至證人沈樑華、鄞抱琦雖證稱空運費用先由外國公司代墊，再由被上訴
    人公司支付等語，惟證人沈樑華、鄞抱琦係被上訴人公司之職員，渠等證言尚不
    足為有利於被上訴人之認定，被上訴人既無法舉證證明其有代墊空運費用之支出
    ，其請求上訴人給付空運費用與海運費用之價差三萬五千七百六十八元，即無理
    由。被上訴人另請求上訴人應給付其轉賣之差價利潤等語，惟被上訴人無法證明
    英國客戶已取消訂單等情，已如前述，故其請求轉賣之差價利潤六萬六千八百七
    十四元，亦屬無據。
五、從而，上訴人依兩造間貨物訂購單之法律關係，請求被上訴人給付系爭貨物其餘
    三千零九十六只部分之貨款十三萬六千二百二十四元及法定遲延利息，為有理由
    ，應予准許；被上訴人提起反訴，請求上訴人賠償因遲延給付所造成反訴上訴人
    之損害十萬二千六百四十二元及法定遲延利息，為無理由，應予駁回。原審為上
    訴人敗訴之判決，尚有未洽，上訴意旨指摘原判決不當，求予廢棄改判，為有理
    由，爰由本院予以廢棄改判，如主文第二項所示。另原審判命上訴人給付三萬五
    千七百六十八元，及自九十年十一月六日起至清償日止按年息百分之五計算之利
    息，自有未洽，上訴意旨指摘原判決不當，求予廢棄改判，為有理由，自應由本
    院予以廢棄改判，如主文第四項所示。再附帶上訴部分，原審為附帶上訴人敗訴
    之判決，並無不合，附帶上訴意旨指摘原判決不當，求予廢棄改判，為無理由，
    應予駁回。
六、本件事證已臻明確，兩造其餘主張及舉證，與判決結果不生影響，不另一一論述
    ，附此敘明。
七、據上論結，本件上訴為有理由，附帶上訴為無理由，依民事訴訟法第四百三十六
    條之一第三項、第四百四十九條第一項、第四百五十條、第七十八條，判決如主
    文。
中　　　華　　　民　　　國　　九十三　　年　　　一　　　月　　　八　　　日
                                      民事第六庭
                                          審判長法官 林惠瑜
                                                法官 詹駿鴻
                                                法官 郭美杏
正本係照原本作成
本判決不得上訴
中　　　華　　　民　　　國　　九十三　　年　　　一　　　月　　　八　　　日
                                              書記官 陳如庭
